臺灣士林地方法院行政訴訟判決　
110年度交字第219號
原      告  馬士雄  
被      告  新北市政府交通事件裁決處
                      
代  表  人  李忠台    住同上
訴訟代理人  黃慧婷律師
上列當事人間交通裁決事件，原告不服被告中華民國110年7月9
日新北裁催字第48-C00000000號裁決，提起行政訴訟，本院判決
如下：
    主      文
原告之訴駁回。
訴訟費用新臺幣參佰元由原告負擔。
    事實及理由
壹、程序事項：
　　本件原告因不服被告於民國110年7月9日以新北裁催字第48-
    C00000000號違反道路交通管理事件裁決書（下稱原處分）
    ，裁處其罰鍰新臺幣（下同）9萬元、吊銷駕駛執照，並應
    參加道路交通安全講習（另依道路交通管理處罰條例第67條
    第2項之效果，吊銷起三年內不得重新考領駕駛執照），提
    起行政訴訟，依行政訴訟法第237條之1規定，應適用交通裁
    決事件訴訟程序，本院並依同法第237條之7規定，爰不經言
    詞辯論，逕為判決。
貳、實體事項：
一、爭訟概要：
　　新北市政府警察局汐止分局（下稱舉發機關）員警認原告駕
    駛訴外人一鶴交通有限公司所有之車牌號碼000-0000號營業
    小客車（下稱系爭汽車），於110年3月4日8時0分許，行經
    新北市汐止區康寧街與明峰街口（下稱系爭路口）時，與執
    勤員警闕嘉煌（下稱員警A）發生交通事故，而有「撞傷正
    在執行勤務中之警察，致人受傷」之違規事實，遂於110年4
    月6日填製新北市政府警察局新北警交字第C00000000號舉發
    違反道路交通管理事件通知單（下稱舉發通知單）舉發原告
    ，並記載應到案日期為110年5月21日前。原告分別於110年4
    月27日、5月18日向被告陳述意見，經舉發機關查復違規事
    實屬實，被告遂於110年7月9日作成原處分，依違反道路交
    通管理處罰條例第61條第1項第3款、第2項，裁處原告罰鍰9
    萬元、吊銷駕駛執照，並應參加道路交通安全講習（另依道
    路交通管理處罰條例第67條第2項之效果，吊銷起三年內不
    得重新考領駕駛執照）。原告不服，遂提起本件行政訴訟。
二、原告起訴主張：
  ㈠本件員警A未將系爭路口淨空，且未使用紅綠燈，原告左側視
    線被一台大貨車擋住，原告方以慢速行駛於車道準備左轉，
    當下聽到指揮交通之員警A大叫，立即煞車停止行駛，員警A
    陳稱系爭汽車壓到其腳。雖被告調閱監視器時指出前方車輛
    皆可通過，然原告於此提出異議，認為監視器僅有一個方位
    ，且其他車輛轉彎時皆靠近員警A，並要求被告提供不同方
    位之監視器及密錄器。原告為多年職業小客車司機，行駛多
    年經驗，認為員警A於交通指揮職責有所疏忽，原告對於不
    使用紅綠燈、交通指揮位置錯誤且不明確表達異議。且是員
    警A移動過來，輪胎才壓到他的腳。本件員警A於事發時立刻
    走離現場並請原告駛離，未完整保留案發現場，破壞現場，
    且舉發員警到場後也並未依照事發當時進行測量及拍照。因
    疫情關係原告無法至醫院探望，而舉發員警亦告知原告，若
    是不請保險私下和解對原告較為有利，並當場還予駕照，有
    引導原告私下和解即解決本件之意思。和解書雖未載明出險
    爭議，然員警A親口告知原告，已轉交新店分局，一周內無
    通知即無事，可調閱當日於派出所和解之監視器，又員警A
    於和解當日表示交通事故發生當天即可去慢跑，不影響身體
    功能。綜上，員警A行政程序不當，指揮過程疏失，導致原
    告發生交通事故之風險，又誤導民眾行為，原告特予以提告
    ，盼能還予正義。員警A及舉發員警無法從監視器證實意外
    發生是何人之過，尚難單憑舉發員警與證據不符之空言指述
    ，認原告有過錯而撞傷正在值勤中員警A之違規行為，本件
    無其他證據證明係因原告過錯而撞傷員警A，原處分與法不
    合，當有違誤等語。
  ㈡並聲明：原處分撤銷。
三、被告答辯略以：
  ㈠查路口監視器畫面所示，員警A站立於系爭路口中央且身穿反
    光背心、手持並高舉指揮棒，於事故發生前，已有一輛白色
    汽車及一輛銀色機車自其身旁行駛而過，足見與本案無關之
    其他駕駛人均能清楚看見警員警A之位置且不會撞及之，復
    參當時天氣晴朗並無任何足使駕駛人無從看見員警A之因素
    ，原告行經該處而撞擊員警A，其主觀上核有可歸責於己之
    事由。次查員警A之密錄器畫面，亦可見上述白色汽車及銀
    色機車自員警A身旁安全駛過之事實，此際原告駕駛系爭汽
    車撞擊員警A，經員警A當場大聲喝斥後原告搖下窗陳稱：「
    我在看路看那邊沒有看到你這邊啦」，足證原告駕駛系爭汽
    車時並未盡道路交通安全規則第94條第3項所訂之注意義務
    ，於應注意車前狀況而能注意卻疏未注意之情形下造成本件
    違規，原告自應就本件違規承擔違反行政法上義務之效果。
    至原告陳稱員警A已經與原告私下和解，且檢附和解契約在
    案；惟查該和解契約僅生民事上之效力，不因和解之成立與
    否而易本件違規事實之存在，且細繹和解契約之內容可知，
    員警A於原告成立和解時左膝傷勢尚未明朗，且被撞擊之員
    警A亦提供汐止國泰綜合醫院之診斷證明證其確有受傷之事
    實，是縱令雙方已經和解，仍無解於本件違規事實存在，被
    告據上開事證所為之處分，核無違誤，應予維持。再者，原
    告既為合法考領汽車駕駛執照之人，其對上述規定應知之甚
    詳，並應確實遵守，是原告前揭所述，無非單方所執之詞，
    委無足取。綜上，本件違規行為，應堪認定，被告依法裁處
    ，並無違誤。
  ㈡並聲明：原告之訴駁回。
四、本院之判斷：
  ㈠按「（第1項）汽車駕駛人，駕駛汽車有下列情形之一者，吊
    銷其駕駛執照：…三、撞傷正在執行勤務中之警察或依法令
    執行指揮交通及交通稽查任務人員。…（第2項）汽車駕駛人
    ，駕駛汽車有前項第二款、第三款情形之一者，並處新臺幣
    九萬元以上十五萬元以下罰鍰及施以道路交通安全講習…」
    、「汽車駕駛人，曾依第二十九條第四項、第三十條第三項
    、第三十五條第三項前段、第四項前段、第四十三條第二項
    、第三項、第四十五條第三項、第六十一條第一項第三款、
    第四款後段、第六十二條第四項前段規定吊銷駕駛執照者，
    三年內不得考領駕駛執照…」，道路交通管理處罰條例第61
    條第1項第3款、第2項前段、第67條第2項前段定有明文。又
    按「汽車行駛時，駕駛人應注意車前狀況及兩車並行之間隔
    ，並隨時採取必要之安全措施，不得在道路上蛇行，或以其
    他危險方式駕車。」，道路交通安全規則第94條第3項定有
    明文。
  ㈡經查，原告駕駛系爭汽車，於上揭時、地，與員警A發生交通
    事故，而有「撞傷正在執行勤務中之警察，致人受傷」之違
    規事實，有舉發通知單、110年3月4日汐止國泰綜合醫院診
    斷證明書（下稱系爭診斷證明書）、舉發機關110年6月30日
    新北警汐交字第1104236664號函、110年8月9日新北警汐交
    字第1104247300號函、新北市政府警察局道路交通事故當事
    人登記聯單、舉發機關交通分隊道路交通事故調查卷宗（包
    括道路交通事故現場圖、道路交通事故調查報告表㈠㈡、新北
    市政府警察局道路交通事故談話記錄表、舉發機關交通分隊
    道路交通事故照片黏貼紀錄表等件）、汽車車籍查詢資料、
    駕駛人基本資料等件附卷可稽（見本院卷第54、58、66-67
    、72-118頁）。
  ㈢原告雖主張：員警A不使用紅綠燈、交通指揮位置錯誤且不明
    確，交通指揮職責有所疏忽；且原告左側視線被一台大貨車
    擋住，是員警A移動過來，輪胎才壓到他的腳，監視器僅有
    一個方位，且其他車輛轉彎時皆靠近員警A，要求被告提供
    不同方位之監視器及密錄器等語。經查：
　⒈本院當庭勘驗本件採證影像（檔案名稱：①員警密錄器影片.A
    VI、②監視器畫面.AVI），勘驗結果為：「①員警密錄器影片
    .AVI：錄影畫面一開始左下角顯示時間為西元2021年3月4日
    07：53：22（此為錄影畫面所示時間，下同），可看見當時
    天氣晴，日間光線充足，有聲音。警A站立於康寧街與明峰
    街口之黃色網狀線上（見本院卷第132頁擷取畫面1）。於07
    ：53：23，可看見由康寧街左轉進入明峰街之汽車及銀色機
    車順利從警A身旁行駛而過（見本院卷第134頁擷取畫面2、3
    ）。於07：53：24，可看見系爭汽車（如紅色圓框所示）啟
    動左方向燈由康寧街欲左轉進入明峰街（見本院卷第136頁
    擷取畫面4）。於07：53：25，可看見系爭汽車（如紅色圓
    框所示）啟動左方向燈，往員警站立之方向行駛（見本院卷
    第136頁擷取畫面5）。於07：53：25，可看見系爭汽車（如
    紅色圓框所示）往警A站立之方向撞擊，並可聽見輪胎摩擦
    地面的聲音（見本院卷第138-140頁擷取畫面6、6-1）。於0
    7：53：26，可看見警A（如黃色方框所示）身著反光制服，
    拍打系爭汽車（見本院卷第140頁擷取畫面7）。於07：58：
    26，可看見警A敲打系爭汽車攔停（見見本院卷第142頁擷取
    畫面8、9、10），並有以下對話：警A：幹什麼啊。於07：5
    3：29，可看見原告（如紅色圓框所示）將系爭汽車暫停於
    警A面前（見本院卷第144頁擷取畫面11），並有以下對話：
    原：我在看路看那邊沒有看到你這邊啦。原：不是故意的對
    不起。警A：你壓到我的腳了啦。警A：幹什麼啊你。警A：
    旁邊停啦。原：我在路看那邊。警A：靠邊停啦。原：好啦
    好啦。於07：53：41，可看見原告（如紅色圓框所示）依警
    A指示移動系爭汽車（見本院卷第146頁擷取畫面12）。於07
    ：53：44，可看見系爭汽車（如紅色圓框所示）往明峰街路
    邊移動（見本院卷第148頁擷取畫面13）。②監視器畫面.AVI
    ：錄影畫面無顯示時間，影像時間3秒（此為影像檔所示時
    間，下同），可看見當時天氣晴，日間光線充足，有聲音。
    警A（如黃色方框所示）站立於康寧街與明峰街口之黃色網
    狀線，身著反光制服指揮交通，並有一銀色機車行駛經過警
    A身側（見本院卷第148頁擷取畫面14）。於00：00：04，可
    看見系爭汽車（如紅色圓框所示）往警A（如黃色方框所示
    ）站立方向行駛（見本院卷第150頁擷取畫面15）。於00：0
    0：04，可看見系爭汽車（如紅色圓框所示）左前側撞擊警A
    （如黃色方框所示）（見本院卷第150頁擷取畫面16）。於0
    0：00：05，可看見警A（如黃色方框所示）拍打系爭汽車（
    如紅色圓框所示）（見本院卷第152頁擷取畫面17）。於00
    ：00：05，可看見警A（如黃色方框所示）站立於系爭汽車
    （如紅色圓框所示）左側，系爭汽車暫停於黃色網狀線（見
    本院卷第152頁擷取畫面18）。」，有勘驗筆錄在卷可按（
    見本院卷第168-170頁）。
　⒉依勘驗結果，原告駕駛系爭汽車，自新北市汐止區康寧街左
    轉明峰街，其左轉時與在系爭路口指揮交通之員警A發生擦
    撞，而員警A於當日8時22分就診，有左側足部及膝關節挫傷
    合併局部紅腫之傷害，有系爭診斷證明書存卷供參（見本院
    卷第58頁），原告駕駛系爭汽車，「撞傷正在執行勤務中之
    警察，致人受傷」之違規事實，應堪認定。
　⒊原告雖主張：員警A不使用紅綠燈、交通指揮位置錯誤且不明
    確，交通指揮職責有所疏忽，且原告左側視線被一台大貨車
    擋住，是員警A移動過來，輪胎才壓到他的腳等語。①按「駕
    駛人駕駛車輛、大眾捷運系統車輛或行人在道路上，應遵守
    道路交通標誌、標線、號誌之指示、警告、禁制規定，並服
    從執行交通勤務之警察或依法令執行指揮交通及交通稽查任
    務人員之指揮。」，道路交通管理處罰條例第4條第2項定有
    明文。且按「汽車行駛至交岔路口，其行進、轉彎，應依下
    列規定：一、應遵守燈光號誌或交通指揮人員之指揮，遇有
    交通指揮人員指揮與燈光號誌並用時，以交通指揮人員之指
    揮為準。…」，道路交通安全規則第102條第1項第1款亦有明
    文。可見執行交通勤務員警得指揮交通，且駕駛人駕車行經
    交岔路口，其轉彎如遇有交通指揮人員指揮與燈光號誌並用
    時，應以交通指揮人員之指揮為主。經查，員警A於警詢時
    稱：伊當時在系爭路口執行交通指揮疏導勤務，當時是閃光
    號誌，伊站立在系爭路口靠近明峰街交通指揮，伊是在擋康
    寧街往北車流，放行康寧街往南或明峰街車流等語，有新北
    市政府警察局新店分局道路交通事故談話記錄表在卷可證（
    見本院卷第88頁），且系爭路口壅塞頻繁，以號誌管制恐使
    明峰街車流難以匯入，交通局號誌設定係以閃光號誌輔以行
    人觸控，由車輛互為禮讓，交互輪流行駛，該員警站立於系
    爭汽車對向範圍內，倘依規定駛至系爭路口中心處左轉，自
    無碰撞疑慮等語，有舉發機關110年8月9日新北警汐交字第1
    104247300號函附卷可憑（見本院卷第72-73頁），參以勘驗
    結果，系爭路口確實車流壅塞，員警身穿制服，站於系爭路
    口靠近明峰街處，其所站立位置在明峰街車道中間不會影響
    明峰街車輛進出，又因靠近明峰街，故自康寧街左轉進入明
    峰街之駕駛人，應能看見站立於對向範圍之員警A，且康寧
    街直行車輛，亦可見員警A站立前方（見本院卷第148-150頁
    擷取畫面）。員警A身穿制服執行交通勤務，考量系爭路口
    車流壅塞，站立於系爭路口靠近明峰街處，指揮通，其站立
    位置不影響明峰街車輛進出，並使康寧街上車輛均得以看見
    其站立該處，難認其指揮交通有所疏失。原告指稱員警A不
    使用紅綠燈、交通指揮位置錯誤且不明確，交通指揮職責有
    所疏忽等語，難認可採。②再依勘驗結果，系爭汽車自康寧
    街左轉明峰街前，有一汽車、一機車左轉，且系爭汽車左轉
    過程，其與員警A間並無車輛或其他障礙物，原告應可清楚
    看見員警站立於對向範圍（見本院卷第134-136頁擷取畫面
    ），原告指稱其視線被一台大貨車擋住，顯非事實。③又依
    勘驗結果，員警均站立於系爭路口靠近明峰街之位置，並無
    移動（見本院卷第148-150頁擷取畫面），原告指稱員警A移
    動過來輪胎才壓到他的腳等語，亦非事實。
  ㈣原告又主張：本件員警A於事發時立刻走離現場並請原告駛離
    ，未完整保留案發現場，破壞現場，且舉發員警到場後也並
    未依照事發當時進行測量及拍照等語。然查，原告駕駛系爭
    汽車，於上開時、地，有「撞傷正在執行勤務中之警察，致
    人受傷」之違規事實，業經本院認定如前。員警A及原告於
    本件交通事故後，是否未依規定處置，並不影響原告上開違
    規行為，原告此部分主張，並無從據以為對其有利之認定。
  ㈤至原告主張：舉發員警亦告知原告，若是不請保險私下和解
    對原告較為有利，並當場還予駕照，有引導原告私下和解即
    解決本件之意思等語。經查，依原告及員警A之和解書，雙
    方放棄因本件交通事故之「刑事」訴訟權，「民事」訴訟權
    待事故發生起一個月後，員警A始願意放棄民事損害求償權
    （見本院卷第62頁），核與本件「行政」訴訟事件無涉，原
    告此部分主張，亦無從據以為對其有利之認定。
五、綜上所述，本件原告確有於前揭時、地，有「撞傷正在執行
    勤務中之警察，致人受傷」之違規事實，被告依道路交通管
    理處罰條例第61條第1項第3款、第2項、違反道路交通管理
    事件統一裁罰基準及處理細則及違反道路交通管理事件統一
    裁罰基準表之規定，裁處其罰鍰9萬元、吊銷駕駛執照，並
    應參加道路交通安全講習（另依道路交通管理處罰條例第67
    條第2項之效果，吊銷起三年內不得重新考領駕駛執照），
    並無違誤。原告訴請撤銷為無理由，應予駁回。
六、本件判決基礎已臻明確，兩造其餘之攻擊防禦方法經本院斟
    酌後，核與判決不生影響，無一一論述之必要，併予敘明。
七、本件第一審裁判費為300 元，應由原告負擔，爰確定第一審
    訴訟費用額如主文第2項所示。
八、據上論結，本件原告之訴為無理由，依行政訴訟法第237 條
    之7 、第237 條之8 第1 項、第98條第1 項前段，判決如主
    文。
中　　華　　民　　國　　110 　年　　12　　月　　20　　日
　　　　　　　　　行政訴訟庭　法　官　林宜靜
以上為正本係照原本作成。
如不服本判決，應於判決送達後20日內，向本院提出上訴狀並表
明上訴理由（原判決所違背之法令及其具體內容或依訴訟資料可
認為原判決有違背法令之具體事實），其未載明上訴理由者，應
於提出上訴後20日內向本院補提理由書（上訴狀及上訴理由書均
須按他造人數附繕本，如未按期補提上訴理由書，則逕予駁回上
訴），並應繳納上訴裁判費新臺幣750元。
中　　華　　民　　國　　110 　年　　12　　月　　20　　日
　　　　　　　　　            書記官  廖引鳳